臺灣高等法院刑事裁定
111年度抗字第902號
抗  告  人  李應宏



上列抗告人即受刑人因聲請定其應執行刑案件，不服臺灣桃園地
方法院中華民國111年5月5日裁定（111年度聲字第1237號），提
起抗告，本院裁定如下：
    主  文
抗告駁回。
    理  由
一、原裁定略以：抗告人即受刑人李應宏（下稱抗告人）於附表
    所示時間犯附表所示之罪，經附表所示法院判處附表所示之
    刑確定在案（附表編號3所示犯罪日期欄更正為「109/03/26
    」），有該判決書及本院被告前案紀錄表在卷可證。雖附表
    編號1至2、5至7所示之罪均為得易科罰金之罪，然抗告人已
    聲請與附表編號3至4所示不得易科罰金之罪合併定應執行刑
    ，有臺灣桃園地方檢察署依102 年1 月23日修正之刑法第50
    條調查受刑人是否聲請定應執行刑調查表在卷可稽。臺灣桃
    園地方法院審核抗告人於附表編號1 所示判決確定日前犯附
    表所示各罪，且臺灣桃園地方法院為上開案件犯罪事實最後
    判決之法院，核與首揭規定並無不合，認檢察官聲請為正當
    ，應予准許。至抗告人所犯附表編號1至4所示之罪曾經臺灣
    基隆地方法院以110年度聲字第691號裁定應執行刑為有期徒
    刑1年4月確定、附表編號5至7所示之罪曾經臺灣桃園地方法
    院以111年度審交簡字第2號判決應執行刑為有期徒刑8月確
    定，依前說明，臺灣桃園地方法院所定之執行刑即不得較上
    開已定應執行之總和為重。爰考量抗告人所犯數罪所侵害之
    法益種類、時間間隔、罪質以及非難重複性等因素，爰定其
    應執行有期徒刑1年10月。至抗告人所犯上開得易科罰金之
    罪，因與前開不得易科罰金之罪合併處罰結果，依據前揭說
    明，於定應執行刑時原可易科部分所處之刑，即無庸為易科
    罰金折算標準之諭知等語。
二、抗告意旨略以：刑法數罪併罰係立法者基於刑事政策考量，
    目的只在避免數罪累計而處罰過嚴，罪責失衡，以保障人權
    ，依刑法第50條第1項前段、第51條第5款規定，定執行刑制
    度功能，內部在於授權法官權衡個案，綜合考量各罪不法程
    度與行為人罪責，經充分評價所宣告執行刑必須符合罪責相
    當原則及比例原則，外部則是刑罰經濟功能，國家使用刑法
    懲罰或矯治犯罪，需考量手段效益，過度使用刑法會使邊際
    效應遞減，造成犯罪管理過度花費，因而法院就併合處罰之
    數個有期徒刑宣告定執行刑時，除遵守刑法第50條第1項前
    段、第51條第5款之外部界限，更應受不得明顯違反公平正
    義、法律秩序理念目的規範。抗告人所犯附表各罪，非屬同
    屬性之型態，責任非難重複性較高，原裁定審酌各犯罪類型
    、法益侵害種類、犯罪行為態樣、手段、動機是否相同，所
    定應執行部分顯已超出數罪併罰規定之外部界限，於法自欠
    妥適，爰提起抗告，恭請鑒察，撤銷原裁定，更為適法裁定
    等語。　　
三、裁判確定前犯數罪者，併合處罰之；數罪併罰，分別宣告其
    罪之刑，其宣告多數有期徒刑者，於各刑中之最長期以上，
    各刑合併之刑期以下，定其刑期，但不得逾30年，刑法第50
    條第1項前段、第51條第5款訂有明文。參其立法意旨，除在
    於緩和多數有期徒刑合併執行所造成之苛酷外，更避免責任
    非難之重複，尤重在矯治犯罪行為人、提升其規範意識，及
    回復社會對於法律規範之信賴，是就應併合處罰之複數有期
    徒刑採行加重單一刑主義，以期責罰相當。乃法院就應併合
    處罰之數個有期徒刑宣告定其應執行刑時，除應遵守上開法
    文所定之外部界限，並應受不得明顯違反公平正義、法律秩
    序理念及目的之規範。具體而言，倘行為人所犯數罪屬相同
    之犯罪類型者（如複數竊盜、施用或販賣毒品等），其責任
    非難重複之程度較高，即得酌定較低之應執行刑；另所犯數
    罪非惟犯罪類型相同，且其行為態樣、手段、動機均相似者
    ，其責任非難重複之程度更高，更可酌定較低之應執行刑。
    再者，數罪併罰之定應執行刑，其目的在將各罪及其宣告刑
    合併斟酌，進行充分而不過度之評價，透過重新裁量之刑罰
    填補受到侵害之社會規範秩序，而非絕對執行累計宣告刑，
    以免處罰過苛，俾符罪責相當之要求，為一種特別量刑過程
    。數罪併罰案件之實體裁判確定後，即生實質之確定力， 
    除因增加經另案判決確定合於數罪併罰之其他犯罪，或原  
    定應執行刑之數罪中有部分犯罪，因非常上訴、再審程序  
    而經撤銷改判，或有赦免、減刑等情形，致原裁判定刑之  
    基礎已經變動，或其他客觀上有責罰顯不相當之特殊情形  
    ，為維護極重要之公共利益，而有另定應執行刑之必要者  
    外，法院應受原確定裁定實質確定力之拘束。已經定應執  
    行刑確定之各罪，除上開例外情形外，法院再就該各罪之  
    全部或部分重複定其應執行刑，前、後二裁定對於同一宣  
    告刑重複定刑，行為人顯有因同一行為遭受雙重處罰之危  
    險，自均屬違反一事不再理原則，不以定刑之各罪範圍全  
    部相同者為限。另刑事訴訟法第370條第2項、第3項，已針
    對第二審上訴案件之定應執行之刑，明定有不利益變更禁止
    原則之適用；而分屬不同案件之數罪併罰，倘一裁判宣告數
    罪之刑，曾經定其執行刑，再與其他裁判宣告之刑定其執行
    刑時，在法理上亦應同受此原則之拘束。 
四、經查：
(一)抗告人所犯如附表所示7罪，均經判決確定在案，且各罪犯
    罪時間均在編號1所示判決確定之前，又其中編號1至4之有
    期徒刑部分曾經定應執行刑為有期徒刑1年4月，編號5至7之
    有期徒刑部分曾經定應執行刑為有期徒刑8月等情，有各該
    判決書、定執行刑裁定及本院被告前案紀錄表附卷可稽。
(二)原裁定附表編號1所示之罪，顯見未能尊重他人人格及身體
    法益，所為更係藐視國家公權力之順暢運作，並危害國家公
    務之執行，且損及公務員執行職務之尊嚴，附表編號2所示
    之罪，破壞社會秩序及他人財產安全，編號3至4、7所示之
    罪，均為竊盜類型犯罪，惟前上開竊盜之犯罪類型分屬竊盜
    、結夥攜帶兇器竊盜，態樣、手段有異，所侵害之社會法益
    與法規範目的亦不盡相同，附表編號5所示之罪，侵害告訴
    人之身體法益，附表編號6所示之罪，罔顧傷者安危，編號2
    至4為同日分別行使變造特種文書、結夥攜帶兇器竊盜，並
    佐以附表編號1至4部分曾經定應執行刑為有期徒刑1年4月，
    編號5至7部分曾經定應執行刑為有期徒刑8月等情，有各該
    判決書及本院被告前案紀錄表附卷可稽。原裁定就抗告人所
    犯如附表所示之罪所處之刑，定其應執行刑為有期徒刑1年1
    0月，已審酌各罪之犯罪類型、行為次數等整體評價，且係
    在上開罪刑中之最長期以上，及附表所示各罪所處之刑合併
    之刑期以下，經核並未逾越刑法第51條第5款所定量刑裁量
    之外部性界限，又適用「限制加重原則」之量刑原理，對抗
    告人給予適度之刑罰折扣，符合法律授與裁量權之目的，與
    所適用法規目的之內部性界限無違，亦無違罪刑相當原則，
    且無已經裁判定應執行刑確定之各罪，再就其各罪之全部或
    部分重複定應執行刑，而有違反一事不再理原則之情。從而
    ，抗告人徒執前詞，指摘原裁定不當，為無理由，應予駁回
    。
據上論斷，應依刑事訴訟法第412條，裁定如主文。
中    華    民    國   111    年     7    月   12    日
                  刑事第十二庭  審判長法  官  陳如玲
　　　　　　　　　                    法  官  蔡如惠
　　　　　　　　　                    法  官  廖建瑜
以上正本證明與原本無異。
如不服本裁定，應於收受送達後五日內向本院提出再抗告狀。
                                      書記官  邵佩均
中　　華　　民　　國　　111 　年　　7 　　月　　12　　日

附表